【裁判字號】    94,訴,5993
【裁判日期】    950818
【裁判案由】    給付價金
【裁判全文】
臺灣臺北地方法院民事判決              94年度訴字第5993號
    原      告  永瑄股份有限公司
    法定代理人  戊○○
    訴訟代理人  邱清銜律師
    被      告  行政院國軍退除役官兵輔導委員會
                臺北榮民技術勞務中心
    法定代理人  乙○○
    訴訟代理人  沈棱律師
上列當事人間給付價金事件，本院於中華民國95年8月8日言詞辯
論終結，判決如下：
    主  文
被告應給付原告新台幣玖拾肆萬捌仟陸佰元及自民國九十四年十
一月二十六日起至清償日止，按年息百分之五計算之利息。
訴訟費用由被告負擔。
本判決於原告以新台幣拾壹萬陸仟元為被告供擔保後，得假執
行，但被告如以新台幣玖拾肆萬捌仟陸佰元為原告預供擔保，得
免為假執行。
    事實及理由
甲、程序方面：
一、本件被告法定代理人於起訴時為張新麟，繼於本院審理期間
    變更為乙○○，業據其聲請承受訴訟並提出行政院國軍退除
    役官兵輔導委員會95 年7月12日輔人字第0950005604號函為
    證（見本院2卷第99頁），經核無不合，應予准許。
二、按訴狀送達後，原告不得將原訴變更或追加他訴，但擴張或
    減縮應受判決事項之聲明者，不在此限，民事訴訟法第255
    條第1項第3款定有明文。經查，本件原告於民國94 年9月28
    日起訴時請求被告給付新台幣（下同）93,288元，嗣於95年
    8 月2日將請求金額擴張為948,600元，揆諸前開規定，應予
    准許，合先敘明。
乙、實體方面：
一、原告起訴主張：被告承攬台灣電力股份有限公司（下稱台電
    ）「龍潭─新竹一、二路雙T新工161KV線＃19A～19C鐵塔鑽
    探工程」（下稱系爭工程），被告因系爭工程所需，故於91
    年10月18日與伊簽訂預拌混凝土訂貨合約書（下稱系爭合約
    ），約明訂購之旨、規格及單價，伊自91 年11月至92年5月
    間依約陸續供應系爭工程所需之預拌混凝土，被告雖以訴外
    人奕添公司營造有限公司（下稱奕添公司）支票支付其中4,
    586,510元貨款，但卻拒付餘款948,600元。爰依系爭合約及
    民法第367 條之法律關係請求被告如數給付餘欠貨款等情。
    並聲明：(一)如主文所示。(二)願供擔保聲請宣告假執行。
二、被告則以：伊固因承攬台電系爭工程，為因應台電要求混凝
    土品質而與原告簽訂系爭合約，但伊將系爭工程轉由奕添公
    司協辦，故由奕添公司向原告訂購系爭工程所需預拌混凝土
    ，奕添公司亦簽發支票支付此部分貨款，原告明知此事，只
    因奕添公司事後週轉困難而無法付款，原告竟轉向無買賣關
    係之伊來請款，實無理由等語，資為抗辯。並聲明：(一)原告
    之訴及假執行之聲請均駁回。(二)如受不利判決，願供擔保聲
    請宣告免為假執行。
三、查被告承攬台電系爭工程，而於91年10月18日與原告簽訂系
    爭合約，原告91年11月至92 年5月間陸續供應系爭工程所需
    之預拌混凝土，通過台電之氯離子含量檢測，並由台電在工
    程日報記載澆置數量及混凝土種類，原告兌付奕添公司開立
    共計4,586,510 元之貨款支票等情，此有兩造系爭合約書、
    氯離子檢測報告單、客戶出貨日報表及原告臺灣企銀存摺影
    本及台電輸變電工程處中區施工處工程付款核付書、請款卡
    、工地及測量人員資歷表勞保證、混凝土使用統計表及工程
    日報在卷可參（分見本院1卷第5頁至第9頁，第81頁至第147
    頁、第171頁至第179頁，本院2 卷第10-1頁至第39頁），復
    為被告所不爭，堪信為真實。
四、原告本於系爭合約及民法第367 條之法律關係請求被告給付
    餘欠之預拌混凝土貨款，被告既不否認與原告簽訂訂購預拌
    混凝土合約，惟以奕添公司向原告訂購預拌混凝土置辯，則
    本件兩造爭點厥為：(一)本件究係被告或係奕添公司向原告訂
    購預伴混凝土，並施作在台電工程？(二)原告請求被告付款之
    預伴混凝土數量及金額，是否正確？茲分述如后：
(一)、被告向原告訂購預拌混凝土部分：
  1.查證人即原告公司之外務人員丙○○於本院審理時證陳：被
    告於93年11月與原告簽完約後，由被告之工地主任甲○○將
    資料送給台電進行審核通過，甲○○向原告公司叫混凝土，
    原告依約將混凝土送至台電工地，由甲○○簽收，再由被告
    直接施作，後來甲○○拿奕添公司支票來付款等語，另證人
    即台電輸變電工程處中區施工處檢驗員丁○○於本院審理時
    亦證稱：被告陳報工地主任為甲○○，故由甲○○向原告訂
    所需的混凝土，原告再運送混凝土至工地，交由被告施作，
    並無轉包，當伊進行混凝土氯離子檢測時，原告會派人到場
    ，被告則由甲○○代表參與檢測等語（見本院2卷第4頁至第
    6 頁），另參酌被告承包系爭工程，向台電陳報工地負責人
    為甲○○，並由甲○○代理被告在混凝土澆置之台電工程日
    報上簽名等情，此有台電檢送之工地負責人資歷表、勞工保
    險證明、工程請款卡、核付書及工程日報表在卷可參（見本
    院2卷第10-1頁至第39頁），復為被告所不爭事項（見本院2
    卷第57頁），經核上開二位證人證詞與台電檢附之資料相符
    ，自堪信為真實。則原告主張本件係由被告派駐工地負責人
    甲○○向其訂購系爭工程所需之預拌混凝土一節，自堪採信
    。
  2.雖被告辯稱其將系爭工程轉由奕添公司協辦，並由奕添公司
    指派甲○○為工地負責人云云，並提出其與奕添公司簽立之
    協助承諾書及切結書為憑（分見本院2卷第70頁至第83 頁）
    ，姑不論上開文件之真實性與否，縱認被告與奕添公司確曾
    簽訂工程協辦合約，充其量亦僅係被告與奕添公司間之合作
    事宜，但被告並未將此事告知台電，仍向台電陳報甲○○係
    其指派之工地負責人，而甲○○亦以被告工地負責人之身分
    向原告訂購系爭工程所需之預拌混凝土，除參與檢測預拌混
    凝土及澆置施工等事宜，俟完工後再與被告共同填具工程部
    分請付卡，向台電請領工程款等情，在在彰顯甲○○係被告
    之工地負責人無疑。則被告事後以甲○○係奕添公司之工地
    負責人，本件係奕添公司向原告訂購預拌混凝土云云，顯與
    其出具予台電之上開文件內容不符，自無可採。
  3.又支票為無因證券，交付票據之原因甚多，或為贈與、或為
    買賣、或為確保當事人間已存在之法律關係、或為消滅已存
    在之法律關係，非僅囿於金錢借貸一端而已，故除別有證據
    外，僅為支票之簽發、授受或轉讓，自不足以證明其原因事
    實（最高法院89年度台上字第1082號判決意旨可參）。雖原
    告自陳收受甲○○轉交之奕添公司支票兌付部分預伴混凝土
    貨款，惟支票僅係支付工具，並無法藉此遽以證明奕添公司
    與原告間存有訂購預拌混凝土之事實，況被告迄今仍未舉證
    以實其說，則被告徒憑奕添公司付款支票置辯其非買受人云
    云，亦無足採。
(二)、原告請求被告給付預拌混凝土貨款部分
    次查，被告既由工地負責人甲○○向原告訂購系爭工程所需
    之預拌混凝土，而原告依請款單與兩造所不爭執之台電工程
    日報表所載進場施作之預拌混凝土種類及數量比較，扣除台
    電日報表記載未施作之92年4月10日及同年5月12日，並以數
    量少者為據，其中抗壓強度3000PSI共計42立方米、2500PSI
    共計78立方米、4000PSI共計450立方米，再分別乘以系爭合
    約之原約定單價，總計948,600元〈計算式：（42X1,520=63
    ,840）+（450X1,720=774,000）+（78X1,420=110,760）=94
    8,600〉，則本件原告請求被告給付948,600元預拌混凝土貨
    款，為有理由，應予准許。
五、綜上而論，原告本於系爭合約及民法第367 條之法律關係請
    求被告給付948,600 元，並自起訴狀送達翌日（即94年11月
    26日）起至清償日止，按年息5%計算之利息，為有理由，應
    予准許。又本判決兩造分別陳明願供擔保聲請宣告假執行或
    免為假執行，核均無不合，爰分別酌定相當之擔保金額，予
    以准許。
六、本件事證已臻明確，兩造其餘攻擊防禦方法，及未經援用之
    證據，經本院斟酌後，認均不足以影響本判決之結果，自無
    逐一詳予論駁之必要，併此敘明。
七、訴訟費用負擔之依據：民事訴訟法第78條。
中    華    民    國    95    年    8     月    18    日
                        民事第一庭法官  傅中樂
以上正本係照原本作成。
如對本判決上訴，須於判決送達後20日內向本院提出上訴狀。
中    華    民    國    95    年    8     月    18    日
                                書記官  葉志昭


司法院資訊處製作；財團法人民間司法改革基金會備份。
